臺灣臺中地方法院刑事判決
110年度交訴字第171號
公  訴  人  臺灣臺中地方檢察署檢察官
被      告  DETPHALA MANEE (中文姓名:馬尼，泰國籍)





上列被告因肇事逃逸罪案件，經檢察官提起公訴（110年度偵字
第12779號），本院合議庭裁定由受命法官獨任進行簡式審判程
序，判決如下：
    主    文
DETPHALA MANEE犯駕駛動力交通工具發生交通事故，致人傷害而
逃逸罪，處有期徒刑參月，如易科罰金，以新臺幣壹仟元折算壹
日。緩刑貳年。 
    犯罪事實
一、DETPHALA MANEE (中文姓名:馬尼，下稱馬尼）於民國110年
    1月24日晚上7時許，騎乘電動自行車（下稱甲車）沿臺中市
    烏日區中山路3段由西往東方向行駛，於同日晚上7時45分許
    ，行至臺中市烏日區中山路3段與成功西路交岔路口時，原
    應注意車前狀況並隨時採取必要之安全措施，而依當時天候
    晴、夜間有照明、柏油路面乾燥、無缺陷、無障礙物、視距
    良好，並無不能注意之情事，竟疏未注意上情而貿然前行。
    適賴俊霖騎乘車牌號碼000-0000號普通重型機車（下稱乙車
    ），在上開交岔路口同行向處停等紅燈，馬尼騎乘之甲車因
    而撞擊乙車右側及賴俊霖右腳，致賴俊霖因而受有右側小腿
    併有異物撕裂傷2公分、右側小腿挫傷、右側踝部挫傷、右
    側足部挫傷、右側小腿擦傷之傷害(過失傷害部分未據告訴)
    ，馬尼則重心不穩往前摔倒。詎馬尼於肇事後，明知駕駛車
    輛肇事致人受傷，應即採取救護或其他必要措施，並向警察
    機關報告，而不得逕行駛離，竟基於駕駛動力交通工具發生
    交通事故，致人傷害而逃逸之犯意，未查看賴俊霖傷勢，亦
    未召請他人救助或報警處理，於起身後隨即騎乘甲車逃離現
    場。馬尼於逃逸後，於據報前往現場處理之警員尚不知肇事
    人為何人之前，即於同年月26日某時許，至臺中市政府警察
    局烏日分局三和派出所自首並接受裁判。
二、案經賴俊霖訴由臺中市政府警察局烏日分局報告臺灣臺中地
    方檢察署檢察官偵查起訴。
    理    由
一、本案被告馬尼所犯為死刑、無期徒刑、最輕本刑為3年以上
    有期徒刑以外之罪，其於準備程序中就被訴事實為有罪之陳
    述，經告知簡式審判程序之旨，並聽取公訴人及被告之意見
    後，本院依刑事訴訟法第273條之1第1項之規定，裁定進行
    簡式審判程序。又本案之證據調查，依同法第273條之2規定
    ，不受同法第159條第1項、第161條之2、第161條之3、第16
    3條之1及第164條至第170條規定之限制，合先敘明。
二、上開犯罪事實，業據被告於偵查及本院審理中坦承不諱（見
    偵卷第72頁至第73頁、本院卷第31頁、第39頁），核與告訴
    人賴俊霖於警詢及偵查中之證述大致相符（見偵卷第15頁至
    第16頁、第72頁），並有道路交通事故現場圖、道路交通事
    故調查報告表㈠㈡、肇事人自首情形紀錄表（見偵卷第21頁至
    第29頁）、事故現場蒐證照片及監視器錄影畫面翻拍照片（
    見偵卷第35頁至第45頁）、林新醫療社團法人烏日林新醫院
    診斷證明書（見偵卷第49頁）、乙車車籍資料（見偵卷第53
    頁）在卷可佐，足認被告之自白與事實相符，堪以採信。綜
    上所述，本案事證明確，被告肇事逃逸之犯行堪以認定，應
    依法論科。
三、論罪科刑
　㈠被告行為後，刑法第185條之4業於110年5月28日修正公布，
    並於同年月30日施行。修正前該條規定：「駕駛動力交通工
    具肇事，致人死傷而逃逸者，處1年以上7年以下有期徒刑。
    」修正後則規定：「駕駛動力交通工具發生交通事故，致人
    傷害而逃逸者，處6月以上5年以下有期徒刑；致人於死或重
    傷而逃逸者，處1年以上7年以下有期徒刑（第1項）。犯前
    項之罪，駕駛人於發生交通事故致人死傷係無過失者，減輕
    或免除其刑（第2項）。」經比較新舊法，本案情形顯以修
    正後之規定較有利於被告，依刑法第2條第1項但書規定，本
    案應適用裁判時即修正後刑法第185條之4第1項前段之規定
    ，先予敘明。　
  ㈡核被告所為，係犯刑法第185條之4第1項前段之駕駛動力交通
    工具發生交通事故，致人傷害而逃逸罪。又被告騎乘甲車行
    至上開交岔路口，原應注意車前狀況，並隨時採取必要之安
    全措施，而依當時情況並無不能注意之情事，竟疏未注意及
    此，貿然前行，因而不慎撞擊在前方停等紅燈之告訴人右腳
    及乙車右側，造成告訴人受傷，因而肇生事故，被告就本案
    交通事故具有過失，實屬甚明，核無修正後刑法第185條之4
    第2項所規定之情形，自無該規定適用之餘地，附此敘明。 
　㈢被告於肇事後，於有偵查犯罪權限之公務員發覺上開犯行前
    ，即主動前往臺中市政府警察局烏日分局三和派出所向警方
    表明為肇事人，自首而接受裁判等情，有員警職務報告及臺
    中市政府警察局道路交通事故肇事人自首情形紀錄表存卷可
    憑（見偵卷第9頁、第27頁），且被告向警方自首後，於其
    後偵查及本院審理程序，皆依傳喚到庭接受裁判，自符合刑
    法第62條前段得減輕其刑規定，爰參酌本案案發情節及其犯
    後態度等一切情狀，依刑法第62條前段規定減輕其刑。
  ㈣爰以行為人之責任為基礎，審酌被告於上開時地騎車肇事，
    造成告訴人受傷後，未留在現場提供必要之救助，復未為報
    警、呼叫救護車到場處理等適當措施，反逕自駕車離去，置
    告訴人安危於不顧，行為殊值非難，惟告訴人所受傷勢尚屬
    輕微，猶能自救之犯罪情節及所生實害，且被告犯後坦承犯
    行，嗣與告訴人成立調解，並依調解內容賠償告訴人新臺幣
    （下同）4萬3千元完畢，此經被告於本院審理中陳述明確（
    見本院卷第40頁），並有臺中市烏日區調解委員會調解書及
    本院公務電話紀錄在卷可證（見本院卷第45頁至第47頁）；
    暨被告自述之智識程度及家庭經濟生活狀況（見本院卷第40
    頁）等一切情狀，量處如主文所示之刑，並諭知易科罰金之
    折算標準。
  ㈤末查，被告未曾因故意犯罪受有期徒刑以上刑之宣告，有臺
    灣高等法院被告前案紀錄表可參，其因一時失慮致罹刑典，
    且犯後坦承犯行，並與告訴人調解成立並賠償完畢，業如前
    述，足見被告犯後已知悔悟，並積極彌補本案犯行造成之損
    害，經此偵審教訓，應知所警惕，信無再犯之虞，本院綜核
    各情，認對其所宣告之刑以暫不執行為適當，爰依刑法第74
    條第1項第1款規定，諭知緩刑2年，以啟自新。
據上論斷，應依刑事訴訟法第273條之1第1項、第299條第1項前
段，刑法第2條第1項但書、第185條之4第1項前段、第62條前段
、第41條第1項前段、第74條第1項第1款，判決如主文。
本案經檢察官黃永福提起公訴，檢察官陳君瑜到庭執行職務。
中　　華　　民　　國　　110 　年　　9 　　月　　28　　日
                  刑事第五庭    法  官  黃世誠
以上正本證明與原本無異。
如不服本判決應於收受送達後20日內向本院提出上訴書狀，並應
敘述具體理由；其未敘述上訴之理由者，應於上訴期間屆滿後20
日內向本院補提理由書（均須按他造當事人之人數附繕本）「切
勿逕送上級法院」。
告訴人或被害人如不服判決，應備理由具狀向檢察官請求上訴，
上訴期間之計算，以檢察官收受判決正本之日起算。
　　　　　　　　　              書記官  張捷菡
中　　華　　民　　國　　110 　年　　9 　　月　　28　　日
附錄論罪科刑法條
中華民國刑法第185條之4
駕駛動力交通工具發生交通事故，致人傷害而逃逸者，處6月以
上5年以下有期徒刑；致人於死或重傷而逃逸者，處1年以上7年
以下有期徒刑。
犯前項之罪，駕駛人於發生交通事故致人死傷係無過失者，減輕
或免除其刑。